【裁判字號】    91,訴,2342
【裁判日期】    920430
【裁判案由】    清償借款
【裁判全文】
臺灣臺南地方法院民事判決  九十一年度訴字第二三四二號
    原      告    甲○○
                        樓之六.
    被      告    乙○○○
    訴訟代理人    蔡雪苓律師
    複  代理人    楊慧娟律師
右當事人間請求給付借款事件，本院判決如左：
    主    文
原告之訴駁回。
訴訟費用由原告負擔。
    事    實
甲、原告方面：
一、聲明：求為判決被告應給付原告新台幣（下同）壹佰伍拾伍萬元及自民國（下同
    ）九十一年八月二日起至清償日止，按年息百分之五計算之利息。
二、陳述略稱：被告分別於九十一年七月三十日及同年八月二日以口頭向原告借貸共
    計壹佰伍拾伍萬元，約定借款期限至同年九月二日止一個月，被告亦分別於同年
    七月三十日自中國信託商業銀行永康分行匯款新台幣肆拾捌萬元及同年八月二日
    自台新國際商業銀行海佃分行匯款新台幣壹佰零柒萬元至被告元富期貨經紀公司
    （以下簡稱元富公司）之帳戶，此有存入憑證及匯款回條為證，詎料屆期被告迭
    經原告催討，皆置之不理，爰依消費借貸法律關係提起本件訴訟。
三、證據：提出台新國際商業銀行內票回條影本及中國信託商業銀行存入憑證影本
    各一紙為證。
乙、被告方面：
一、聲明：請求判決駁回原告之訴。
二、陳述略稱：
（一）被告乙○○○與原告甲○○間，從無任何借貸關係存在。按原告所指之二筆匯
      款均非借款，而係原告與訴外人林清誥間合作期貨買賣之資金匯入，原告純係
      根據林清誥之指示，才會將其中一筆一百零七萬元之資金匯入被告在台新銀行
      海佃分行之帳戶，但被告並未取得該筆款項。被告僅因與林清誥為朋友關係，
      才將該帳戶借予其使用。至另一筆時間較早之四十八萬元匯款，則係匯入「元
      富期貨經紀股份有限公司」之專戶內，顯與被告無任何關連，反足以證實匯款
      係用以買賣期貨之說。乃兩造間實沒有任何借貸關係，亦無實質資金往來，更
      無借貸期限一個月之說，原告向被告請求給付「借款」一百五十五萬元，並無
      理由。試想原告與被告並非親戚，平日亦無商業往來，被告豈會無緣無故去向
      原告借此鉅款﹖原告又豈有可能在無任何憑證如借據或支票（一般民間借貸，
      多是開立遠期支票充作借據）之情況下，即逕自匯給被告一百五十五萬元之鉅
      款﹖又不要求支付任何利息﹖
（二）本案進行迄今，原告甲○○均未能舉證證明兩造間確實有消費借貸契約存在。
      按依民事訴訟法第二百七十七條之規定，當事人主張有利於已之事實者，就其
      事實有舉證之責任。故原告就兩造間消費借貸契約之成立生效，自應負舉證之
      責。然原告僅以空口稱被告口頭向其借款一百五十五萬元，業為被告所否認，
      其更完全無法提出其他證據。乃原告之職業是電梯技師，一百五十五萬元之鉅
      款可能超過其一年或二年之全部薪水，如此大筆之款項，即使親如家人或情人
      ，亦未必會平白無故借出，更何況兩造非親非故，原告何以竟對之如此慵慨﹖
      不但不要求被告寫借據，也不先收利息，更不要任何擔保品，其所述借貸契約
      顯不合常理，完全不符經驗法則，實非真正。
（三）反觀被告所述之事實，即原告委請訴外人林清誥買賣股票及期貸，才會有一筆
      錢匯入元富公司，而另一筆款項匯入林清誥借用之被告該中國信託銀行西台南
      分行之帳戶，此所以  鈞院調閱被告存摺上，亦有其他人如「黃少梧」、「洪
      譽瑄」等人數十萬元之匯款。被告為一老實之中年婦人，經營洗衣店又不缺錢
      ，有何借此大筆款項之必要﹖只是信任林清誥，又認為單純出借銀行帳戶對其
      自己應不會有所損害，此亦有證人吳陳清證明被告乙○○○有將帳戶借給訴
      外人林清誥使用。而原告是因本身希冀不勞而獲，想藉林清誥投資操作股票及
      期貸獲利（此有時候比一般人每日朝九晚五上班好賺多了），才會將大筆錢匯
      給林清誥委託其代為操作，但林清誥捲款而逃，一走了之，原告找不到林清誥
      ，又不甘受騙之損失，才會轉而向被告請求要被告負責。此所以證人吳陳清
      證稱其在事後（林清誥跑路以後），曾聽見原告叫被告還錢給他，被告即答稱
      ：「我又沒有叫你匯錢，為何你聽林清誥的話就把錢匯入﹖」，此除可證明原
      告之匯款入該被告帳戶之行為係受林清誥之指示外，亦可證被告絕無向原告借
      款。
三、證據：聲請訊問證人吳陳清及蘇金麗。
丙、本院依職權函查（一）兩造之財產歸戶資料；（二）中國信託商業銀行股份有限
    公司被告乙○○○自九十一年八月二日至九十一年九月二日之出入明細；（三）
    元富公司000000000000帳戶之所有人。
    理    由
一、本件原告主張：被告分別於九十一年七月三十日及同年八月二日以口頭向原告借
    貸共計壹佰伍拾伍萬元，約定借款期限至同年九月二日止一個月，被告亦分別於
    同年七月三十日自中國信託商業銀行永康分行匯款肆拾捌萬元及同年八月二日自
    台新國際商業銀行海佃分行匯款壹佰零柒萬元至被告元富公司帳戶，詎料屆期，
    被告迭經原告催討，皆置之不理，爰依消費借貸提起本件訴訟等語。
二、被告則否認兩造間有借貸關係存在，並以：（一）原告所指之二筆匯款均非借款
    ，而係原告與訴外人林清誥間合作期貨買賣之資金匯入，原告純係根據林清誥之
    指示，才會將其中一筆一百零七萬元之資金匯入被告在台新銀行海佃分行之帳戶
    ，但被告並未取得該筆款項。被告僅因與林清誥為朋友關係，才將該帳戶借予其
    使用。至另一筆時間較早之四十八萬元匯款，則係匯入「元富期貨經紀股份有限
    公司」之專戶內，顯與被告無任何關連，反足以證實匯款係用以買賣期貨之說。
    試想原告與被告並非親戚，平日亦無商業往來，被告豈會無緣無故去向原告借此
    鉅款﹖原告又豈有可能在無任何憑證如借據或支票之情況下，即逕自匯給被告一
    百五十五萬元之鉅款﹖又不要求支付任何利息﹖（二）且原告甲○○均未能舉證
    證明兩造間確實有消費借貸契約存在。然原告僅以空口稱被告口頭向其借款一百
    五十五萬元，業為被告所否認，其更完全無法提出其他證據以資證明，其提起本
    件訴訟顯無理由等語置辯。
三、原告主張伊曾於九十一年七月三十日自台新國際商業銀行海佃分行款四十八萬
    元至中國信託銀行000000000000號之帳戶，並於同年八月二日自中
    國信託銀行永康分行款一百零七萬元至元富公司000000000000號
    帳號之事實，業據原告提出台新國際商業銀行國內票回條及中國信託銀行存入
    憑證（以上均影本）各一紙為證，而上開中國信託銀行00000000000
    0號及元富公司000000000000帳戶確為被告所有，並據本院依職權
    函查中國信託銀行及元富公司，有中國信託銀行九十一年十一月二十二日中信西
    台字第九一二二二二０二四五號函所附被告開戶印鑑卡、九十一年八月二日至同
    年九月二日出入明細表及元富公司九十二年二月六日九十二元期字第一號函可稽
    ，證人吳陳清亦證稱：「我曾聽到他們（兩造）提到錢的事，約是在今年九
    月的時候．．．」（九十一年十二月十八日言詞辯論筆錄）等情屬實，益徵原告
    主張伊確曾款共一百五十五萬至被告所屬帳戶之事實為真實。則本件所應審究
    者厥為本件兩造間是否成立消費借貸契約﹖即被告應否依消費借貸法律關係，負
    清償系爭款項之責﹖
四、按消費借貸者，謂當事人一方移轉金錢或其他代替物之所有權於他方，而約定他
    方以種類、品質、收量相同之物返還契約，民法第四百七十四條第一項定有明文
    。是以本件原告係本於消費借貸之法律關係，訴請被告返還借款一百五十五萬元
    ，則原告應就該消費借貸法律關係所須具備之特別要件即（一）借貸意思表示相
    互一致；（二）交付一百五十五萬元等兩事實負舉證責任。查原告固提出款回
    條及存入憑證各一紙為證，被告亦不否認原告曾分別款四十八萬元及一百零七
    萬元至伊中國信託銀行及元富公司之帳號，惟抗辯該兩筆款項僅係原告與訴外人
    林清誥間合作期貨買賣之資金入，伊僅係將帳戶借予林清誥使用，兩造間並無
    消費借貸契約存在等語置辯。則原告就交付一百五十五萬元部分，雖已善盡舉證
    責任；惟就兩造間有借貸意思表示相互一致部分，仍應負舉證責任，不有因被告
    不否認原告曾一百五十五萬元至被告帳戶之事實而免除原告該部分舉證責任。
五、次查，證人即被告吳陳清證稱：「．．．他（林清誥）常來找被告乙○○○，
    我知道被告乙○○○有將帳戶借他使用，但做什麼用，我不清楚。另外原告常跟
    被告乙○○○談論股票的事．．．」（上開本院言詞辯論筆錄），證人即案外人
    林清誥之妻蘇金麗則到庭證稱：「伊不知道林清誥現在何處，亦未聽說原告有委
    託林清誥操作期貨，．．．」（本院九十二年四月十六日言詞辯論筆錄）等語，
    均無法證明兩造間有消費借貸關係存在。此外，原告並無法提出證據以資證明兩
    造借貸意思表示一致，尚不能以原告曾款一百五十五萬元予被告之事實，遽行
    認定兩造間有金錢借貸關係存在。
六、原告既不能舉證兩造間有消費借貸意思表示相互一致，其本於消費借貸法律關係
    起訴請求被告應給付原告壹佰伍萬元及自九十一年八月二日起至清償日止，按年
    息百分之五計算之利息，為無理由，不應准許。
七、因本案事證已臻明確，兩造其餘主張陳述及所提之證據，均毋庸再予審酌，附此
    敘明。
八、結論：
    本件原告之訴為無理由，依民事訴訟法第七十八條，判決如主文。
中      華      民      國    九十二    年      四      月    三十    日
                                  臺灣臺南地方法院民事第四庭
                                              法      官  孫玉文
右為正本係照原本作成
如對本判決上訴，須於判決送達後廿日內向本院提出上訴狀
中      華      民      國    九十二    年      四      月    三十      日
                                              法院書記官  陳金堂


司法院資訊處製作；財團法人民間司法改革基金會備份。
